臺灣高等法院刑事裁定
110年度抗字第261號
抗  告  人
即  被  告  黃文潭



上列抗告人即被告因聲請法官迴避案件，不服臺灣臺北地方法院
109年度聲字第2555號，中華民國109年12月29日裁定，提起抗告
，本院裁定如下：
    主  文
抗告駁回。
    理  由
一、原裁定意旨略以：
　㈠抗告人即聲請人黃文潭（下稱抗告人）因涉嫌竊盜案件，經
    檢察官提起公訴，案繫原審法院以109年度易字第153號審理
    ，並由黃子溎法官（下稱承審法官）審理，而承審法官就該
    案件並無刑事訴訟法第17條各款法定應自行迴避之情形，此
    業經原審調閱上開案件卷宗查明無訛，合先述明。
　㈡經原審依職權調取109年度易字第153號案件刑事卷宗核閱結
    果，承審法官於抗告人所涉竊盜案件繫屬原審後，即訂期於
    民國109年4月1日行準備程序，抗告人收受傳票送達後，於
    開庭前一日具狀聲請准予變更期日，承審法官乃依其所請，
    另訂於同年5月13日續行準備程序，惟抗告人又於開庭前一
    日始聲請變更期日，雖經承審法官再次訂期於同年7月22日
    審理，抗告人屆期仍不到庭，僅於開庭前一日提出聲請書狀
    ，承審法官收狀後，即依刑事訴訟法第31條第1項第5款規定
    意旨，函請抗告人提供低收入戶或中低收入戶證明文件影本
    ，俾利後續為抗告人指定辯護程序之進行，然迄至目前，抗
    告人均未檢具相關證明文件到院，嗣後承審法官再次訂期於
    同年10月13日審理，抗告人屆期仍不到庭，僅於開庭前二日
    即同年10月11日具狀聲請准予變更期日，經承審法官認無正
    當理由而未予准許，復經依法拘提無著，且抗告人之戶籍地
    址並未變更，亦未在監所執行或羈押，遂自同年12月2日發
    布通緝，嗣於同年12月7日始行通緝到案，有卷附原審法院
    各次庭期之送達證書、刑事報到單、開庭筆錄、聲請人之聲
    請書狀、通緝書、撤銷通緝書等件在卷可稽，上開事實堪以
    認定。
　㈢抗告人於本件法官迴避之聲請，固泛詞指稱：抗告人不服原
    審於109年12月2日發布通緝，蓋抗告人前就本院所為法官迴
    避裁定提出抗告，尚在最高法院審理中尚未確定，因認承審
    法官不公正，故聲請承審法官迴避云云，然核其先前聲請法
    官迴避之事由，並非刑事訴訟法第22條所定本案承審法官應
    即時停止訴訟程序之事由，是承審法官指定上開期日傳喚聲
    請人續為訴訟行為，自於法無違，更不得據此認其執行職務
    有何偏頗之處。是抗告人未具體指明並提出足以釋明承審法
    官於上開竊盜案件訴訟上之指揮或進行，已達於以一般通常
    之人所具有之合理觀點，對於承審法官能否為公平之裁判，
    足生懷疑程度之相關事證，已難謂本件法官迴避之聲請已符
    合刑事訴訟法第20條第2項釋明之規定。另觀諸承審法官於
    承辦本案後，因抗告人前經合法傳喚未到庭，復經依法拘提
    無著後，始行通緝抗告人到案等情，亦據原審調閱上開109
    年度易字第153號卷宗查閱無誤，經核並無任何偏頗情事。
    抗告人既未提出具體釋明足認承審法官有何偏頗之虞，本件
    尚不容其單憑主觀臆測而任意聲請承審法官迴避。此外，遍
    查本案全卷，並無其他證據，足證承審法官與抗告人有何故
    舊恩怨等客觀上足認有偏頗之虞之情事，本件聲請尚屬無據
    。
二、抗告意旨略以：抗告人多次向承審法官聲請證據保全，均遭
    承審法官以無必要性、無關聯性等理由，以原審法院109年
    度聲全字第11號、109年度聲全字第22號裁定駁回，足認承
    審法官確有偏頗，若調查上開證據，便可知實際被害人為抗
    告人。又承審法官以逕行拘提、通緝等方式對待抗告人，顯
    然違背法律規定，並殘害人權，承審法官隱藏抗告人之「刑
    事聲請依據刑事訴訟法第303條第1款起訴之程序違背規定者
    聲請鈞院應諭知不受理判決狀」，顯然係吃案，請撤銷原裁
    定云云。
三、按依刑事訴訟法第17條、笫18條之規定，當事人聲請法官迴
    避，以法官有自行迴避之情形而不自行迴避，或有具體事實
    足認其執行職務有偏頗之虞之情形為限。所謂偏頗之虞，係
    指法官與訴訟關係人具有故舊恩怨等關係，其審判恐有不公
    平者而言。亦即以一般通常之人所具有之合理觀點，對於該
    承辦法官能否為公平之裁判，均足產生懷疑，且此種懷疑之
    發生，存有其安全客觀之原因，而非僅出諸當事人自己主觀
    之判斷者，始足當之。至於訴訟上之指揮乃專屬於法院之職
    權，當事人之主張、聲請，在無礙於事實之確認以及法的解
    釋、適用範圍下，法院固得斟酌其請求以為訴訟之進行，但
    仍不得以此對當事人之有利與否，作為其將有不公平裁判之
    依據，更不得以此訴訟程序之進行及其他案件之勝敗結果，
    即謂有偏頗之虞聲請法官迴避（最高法院107年度台抗字第4
    31號裁定意旨參照）。
四、經查：
  ㈠抗告人因被訴竊盜案件，經檢察官提起公訴後，現由原審法
    院以109年度易字第153號案件繫屬審理中，承審法官定於10
    9年10月13日進行審判，並依法傳喚抗告人到庭，然抗告人
    無正當理由不到庭，復經拘提無著，且查無變更戶籍地址或
    在監在押之情形，原審法院乃於109年12月2日對抗告人發布
    通緝等事實，業經本院核閱上開109年度易字第153號卷宗確
    認無誤，堪認本案抗告人於原審法院行審判時經合法傳喚而
    無正當理由不到庭，承審法官依法拘提、通緝被告。原裁定
    以本件並無事證足認承審法官有何應自行迴避或執行職務有
    偏頗之虞等情事，裁定駁回聲請，於法尚無不合。抗告意旨
    指稱承審法官所為拘提、通緝均屬違法，顯有偏頗云云，即
    無理由。
  ㈡抗告意旨另以其2次向承審法官聲請保全證據，分別經承審法
    官以原審法院109年度聲全字第11號、109年度聲全字第22號
    裁定駁回為由，主張承審法官有偏頗之情云云。然抗告人仍
    未釋明承審法官究有何具體事證足認有執行職務偏頗之動機
    或行止，則依前揭意旨，自無從僅憑原審法院109年度聲全
    字第11號、109年度聲全字第22號裁定之當否，執為原審法
    院後續審理109年度易字第153號案件有偏頗之虞之論據，亦
    難謂有何客觀之原因，足認以一般通常之人所具有之合理觀
    點，對於承辦法官能否為公平之裁判足生懷疑。抗告人泛以
    前詞聲請法官迴避，亦非有據。
  ㈢至抗告意旨另指稱抗告人實為本件竊盜案件之被害人，本件
    竊盜案並應為不受理之諭知云云。惟此係抗告人於該案中實
    體答辯內容，顯與聲請法官迴避事由無關，承審法官縱未回
    應抗告人上開答辯主張，仍無從認定承審法官執行職務有偏
    頗之虞，是此部分抗告意旨，亦不可採。
  ㈣綜上所述，抗告人據以主張聲請法官迴避之事由，均未達足
    認承審法官執行職務有偏頗之虞，原裁定駁回抗告人之聲請
    ，經核並無違誤，抗告人提起本件抗告，指摘原裁定不當，
    為無理由，應予駁回。
據上論斷，應依刑事訴訟法第412條，裁定如主文。
中　　華　　民　　國　　110 　年　　4 　　月　　 1　　日
　　　　　　　  　刑事第二十三庭審判長法　官  許永煌
　　　　　　　　　　　　　　　　　    法　官  黃美文
　　　　　　　　　　　　　　　　　    法　官  雷淑雯
以上正本證明與原本無異。
不得再抗告。
                                      書記官  林立柏
中　　華　　民　　國　　110 　年　　4 　　月　 　1　　日